臺灣高雄地方法院行政訴訟判決　　　　 109年度交字第437號
原　　　告　蔡永山　


被　　　告　高雄市政府交通局

代　表　人　張淑娟　
訴訟代理人　蘇健義　
上列當事人間交通裁決事件，原告不服被告民國109年11月10日
高市交裁字第32－ZTYB00672號裁決，提起行政訴訟，本院判決
如下：
    主  文
原告之訴駁回。
訴訟費用新臺幣參佰元由原告負擔。
    事實及理由
一、程序事項：本件為交通裁決事件，依兩造所述各節及卷內資
    料所示，本件事證已臻明確，本院認無經言詞辯論之必要，
    爰依行政訴訟法第237 條之7 之規定，不經言詞辯論而為判
    決。
二、事實概要：原告於民國109年9月13日12時56分許，駕駛車牌
    號碼00000000號自用曳引車（下稱系爭車輛），在國道三
    號北上72公里處（北磅地磅站），因有「汽車裝載貨物行經
    設有地磅處所5公里內路段未依號誌指示過磅者（裁決書原
    誤載為未依標線指示過磅，嗣經被告發函更正為未依號誌指
    示過磅）」之違規行為，經內政部警政署國道公路警察局第
    六公路警察大隊龍潭分隊（下稱舉發機關）員警攔停，填掣
    掌電字第ZTYB00 672號舉發違反道路交通管理事件通知單（
    下稱舉發通知單）當場舉發。嗣原告於應到案日期前之109
    年9月18日向被告陳述不服並聲請裁決，經被告函詢舉發機
    關後，認原告確有上揭違規行為，乃依道路交通管理處罰條
    例（下稱處罰條例）第29條之2第4項、第63條第1項第2款規
    定，於109年11月10日開立裁字第32-ZTYB00672號裁決書（
    下稱原處分），裁處原告「罰鍰新臺幣（下同）90,000元，
    並記違規點數2點」，原告不服，遂提起本件行政訴訟。
三、原告主張：原告當日行經地磅指示燈處時，因當地施工，號
    誌燈之表面可能遭泥土掩蓋而未能清楚顯示燈亮，且當時正
    值正午，陽光影響原告視線，以致原告行經號誌時，縱加以
    相當之注意，仍無法識別號誌是否亮燈。原告為職業駕駛人
    ，確信已注意號誌閃燈情形，確認號誌並無亮起始未進入地
    磅站過磅，並非故意或因過失而逃磅。此外，原告向取締員
    警表明號誌未亮後，員警亦未能確定燈號是否有亮起而以電
    話向地磅站查詢，並於填製舉發單後駕車返回國道查看現場
    號誌運作情形，然此已為事後之燈號運作情形，當無法作為
    原告違規之證據。是以被告既無法舉證證明號誌燈亮，自無
    法堆斷原告有逃磅之行為。被告予以裁處，認定事實有誤等
    語，並聲明：原處分撤銷。
四、被告則以：經檢視採證影片(檔名末3碼為220)可見：畫面時
    間12:56:57-員警：你知道我攔你幹嘛嗎？(原告搖頭)，剛
    剛你有過磅嗎？原告：不是停磅嗎？員警：哪有停磅，有停
    磅嗎？燈有亮捏，人家都有過磅，你沒過磅。原告：我真的
    沒有看到，我沒有看到燈亮。員警打電話詢問：喂，學長，
    北磅有停磅嗎？有通知停磅嗎？喔，有一個他說沒看到燈有
    亮，我想說有通知停磅嗎？幫我確認一下，沒有吧，大概5
    分鐘前…(該段影片結束時間約為13:01:11)；採證影片(檔
    名末3碼為434)可見：畫面時間13:15:43-員警取締結束後返
    回高速公路，路肩可見貨車過磅之標誌、13:16:05-路肩可
    見第2個貨車過磅之標誌、13:16:21-地面繪設地磅標字及直
    行指向線、13:16:31-地面繪設第2處地磅標字及直行指向線
    、13:16:42-地面繪設第3處地磅標字及直行指向線、13:16:
    45-路肩可見「閃光燈亮時載重大貨車過磅」標誌，且黃色
    閃光燈正常運作，號誌前方並無遮蔽物，燈面亦無汙穢不清
    或嚴重反光情形、13:17:44-員警返回地磅站旁待命…影片
    結束。」，足認原告未依標誌、號誌指示過磅之違規事實，
    至為灼然。另依據現行規定，載重大貨車無論有無超載，行
    經高速公路地磅站且開磅時，均需要過磅，以防止車輛超載
    並維護行車安全。又原告為合法考領駕駛執照之人，就上開
    處罰條例之規定，應知之熟稔；且道路主管機關沿途已設置
    多處過磅警示牌提醒用路人注意，即令原告前揭主張屬實，
    然原告此一違反行政法上義務之行為亦屬出於過失而未注意
    所致，參諸前揭行政罰法第7條第1項規定，仍應予以裁罰，
    原告自難以疏未注意而主張免罰。至原告主張「本人駕駛經
    過時並未亮燈，跟國道警察去看的時間並非同一時間」，然
    查交通違規行政爭訟之舉證責任原理，非如刑事案件中應超
    越任何合理懷疑始可為有罪判決之嚴格程度，而係應與民事
    訴訟之舉證責任原理相類似，亦即，基本上應就行政機關與
    人民所各自主張有利於己之事實，分配其應盡之舉證責任，
    而非逕予適用刑事訴訟法之「無罪推定」原則。此觀諸行政
    訴訟法第136條規定，行政訴訟程序準用民事訴訟法第277條
    舉證責任分配原則之立法意旨，即可明瞭（臺灣高等法院臺
    中分院97年度交抗字第962號裁定意旨參照）。是處罰條例
    科處行政罰事件，依據公法爭議之舉證責任分配法則，固應
    先由行政機關就其業已履踐相關正當法律程序，以及人民應
    受處罰之客觀違反法令行為，負證明之責，惟原告就行政機
    關已為相當證明之前開事項，若主張欠缺主觀歸責條件或為
    其他抗辯，亦須就其所辯提出反證。從而原告對「號誌有亮
    燈」之真實性如尚有疑義，應提出反證(例如行車紀錄器)，
    尚難單以原告之個人見解即率以推翻員警查證內容。是原告
    於前揭時間、地點確有「汽車裝載貨物經地磅處所5公里內
    路段未依號誌指示過磅者」之違規事實，被告據以裁處，洵
    無不合等語，資為抗辯，並答辯聲明：原告之訴駁回。
五、本院之判斷：
  ㈠按「汽車裝載貨物行經設有地磅處所5 公里內路段，未依標
    誌、標線、號誌指示或不服從交通勤務警察或依法令執行交
    通稽查任務人員之指揮過磅者，處汽車駕駛人9 萬元罰鍰，
    並得強制其過磅。其應歸責於汽車所有人時，除處汽車所有
    人罰鍰及記該汽車違規紀錄1 次外，汽車駕駛人仍應依第63
    條第1 項第2 款規定記違規點數2 點。」、「汽車駕駛人有
    下列各款所列條款之一者，除依原條款處罰鍰外，並予記點
    ：2 、有…第29條之2 第4 項…情形之一者，各記違規點數
    2 點。」處罰條例第29條之2 第4 項、第63條第1 項第2 款
    定有明文。次按「汽車裝載時，除機車依第88條規定外，應
    依下列規定：9 、裝載貨物行經設有地磅處所，應依標誌、
    標線、號誌指示，或交通勤務警察或依法令執行交通稽查任
    務人員之指揮停車過磅。」道路交通安全規則第77條第9 款
    亦定有明文。
  ㈡經查，原告有事實概要欄所載之交通違規行為一節，有被告
    提出之舉發通知單、內政部警政署國道公路警察局第六公路
    警察大隊109年10月20日國道警六交字第1096704235號函、
    109年12月11日國道警六交字第1096705117號函（含原告109
    年9月18日陳述單）等影本及採證光碟各乙份等附卷可稽，
    且本院勘驗採證光碟結果為：(檔名末3碼為220)：畫面時間
    12:56:57-員警：你知道我攔你幹嘛嗎？(原告搖頭)，剛剛
    你有過磅嗎？原告：不是停磅嗎？員警：哪有停磅，有停磅
    嗎？燈有亮捏，人家都有過磅，你沒過磅。原告：我真的沒
    有看到，我沒有看到燈亮。員警打電話詢問：喂，學長，北
    磅有停磅嗎？有通知停磅嗎？喔，有一個他說沒看到燈有亮
    ，我想說有通知停磅嗎？幫我確認一下，沒有吧，大概5分
    鐘前…(該段影片結束時間約為13:01:11)；採證影片(檔名
    末3碼為434)可見：畫面時間13:15:43-員警取締結束後返回
    高速公路，路肩可見貨車過磅之標誌、13:16:05-路肩可見
    第2個貨車過磅之標誌、13:16:21-地面繪設地磅標字及直行
    指向線、13:16:31-地面繪設第2處地磅標字及直行指向線、
    13:16:42-地面繪設第3處地磅標字及直行指向線、13:16:
    45-路肩可見「閃光燈亮時載重大貨車過磅」標誌，且黃色
    閃光燈正常運作，號誌前方並無遮蔽物，燈面亦無汙穢不清
    或嚴重反光情形、13:17:44-員警返回地磅站旁待命…影片
    結束。」，有本院110年11月17日調查證據筆錄一份在卷可
    查，原告亦不否認未過磅之事實，故原告違規行為洵堪認定
    。
  ㈢原告雖主張當日行經地磅指示燈處時，因指示燈未亮啟，所
    以其未駛進地磅處，然員警卻執意開罰云云。惟查，依前揭
    採證光碟勘驗內容可知，國道3號北磅站前，已設置「閃光
    燈亮時載重大貨車過磅↗」、「地磅站大客車攔查點↗」、
    「地磅站↗」告示牌，該等標誌之文字清晰可辯，標誌並無
    遭其他物品遮擋，且「閃光燈亮時載重大貨車過磅↗」告示
    牌上方之黃色警示燈亮啟2次，足供行經該路段之駕駛人辨
    識及遵守，並無原告所稱指示燈未亮啟之情形，且取締員警
    於取締伊始，即向原告表明燈有亮，大家都有過磅，你沒有
    過磅等語，顯見員警於當時已確認原告未依燈亮指示過磅。
    至於取締員警當場向北磅地磅站人員以電話詢問北磅地磅站
    當日是否停磅，獲得未停磅之結果，以及事後再返回違規現
    場攝錄「閃光燈亮時載重大貨車過磅↗」之燈亮情形，無非
    是因原告當場提出停磅之質疑，為使原告信服所為之當場及
    事後之查證行為，且員警於當日12時56分許取締原告後，返
    回現場取證起始時間為13時15分43秒，並於13時16分左右拍
    到指示燈閃亮之情狀，此有上開影片勘驗內容可稽，而依常
    理，北磅地磅站如有停磅或號誌故障情形，不可能於十數分
    鐘後即重新啟動或修復號誌重新運作，故員警事後拍攝之現
    場影片在時間上足以反應指示燈號誌之運作情形，具有相當
    之間接證據之證明力，故原告主張該影片不得作為證據，不
    足採信。另原告主張因指示燈因污泥覆蓋或受陽光影響視線
    等情，核與勘驗結果不符，影片已明顯顯示指示燈閃燈情形
    ，故原告上開主張，並非屬實，不足採信。
  ㈣又查，行政機關對於行為人違反行政法義務之行為負有客觀
    之舉證責任，倘行政機關已盡其舉證義務，行為人主張相反
    之事實，即應負提出反證之義務。本件原告之違規行為係經
    員警目睹，並有取締員警之職務報告及前揭採證影片在卷可
    查，堪認已盡舉證責任；原告雖否認有違規行為，惟未能提
    出行車記錄器等足以推反被告舉證之證據供本院審酌，此外
    ，依行政罰法第7條第1項「違反行政法上義務之行為非出於
    故意或過失者，不予處罰。」之反面解釋，違章行為之處罰
    ，不以故意行為為限，倘有應注意能注意而未注意之過失行
    為，仍應負違章責任。本件原告雖主張其已盡相當之注意仍
    未能發現指示燈閃燈一節，並無法舉證以實其說，則不論其
    係出於故意或過失而有本件違規行為，仍應負違章責任。
  ㈤綜上所述，原告於上述時、地確有「汽車裝載貨物行經設有
    地磅處所5公里內路段未依號誌指示過磅者」之違規行為，
    被告依處罰條例第29條之2第4項、第63條第1項第2款規定，
    以原處分裁處原告罰鍰90,000元，並記違規點數2點，於法
    有據。原告訴請撤銷，為無理由，應予駁回。
六、本件判決基礎已臻明確，兩造其餘攻防方法及訴訟資料經本
    院斟酌後，核與判決結果不生影響，不另一一論述，併此敘
    明。
七、本件第一審裁判費為300 元，應由原告負擔，爰確定第一審
    訴訟費用額如主文第2 項所示。
據上論結，本件原告之訴為無理由，依行政訴訟法第237 條之7
、第237 條之8 第1 項、第237 條之9 第1 項、第236 條、第98
條第1 項本文，判決如主文。
中    華    民    國   110    年    11    月    29    日
                  行政訴訟庭  法  官  吳文婷
上為正本係照原本作成。
如不服本判決，應於判決送達後20日內，向本院提出上訴狀並表
明上訴理由（原判決所違背之法令及其具體內容或依訴訟資料可
認為原判決有違背法令之具體事實），其未載明上訴理由者，應
於提出上訴後 20 日內向本院補提理由書（上訴狀及上訴理由書
均須按他造人數附繕本，如未按期補提上訴理由書，則逕予駁回
上訴），並應繳納上訴裁判費新臺幣 750 元。
中    華    民    國   110    年    11    月    29    日
                              書記官  洪嘉慧